臺灣嘉義地方法院民事判決　　　　　　　　 96年度續字第1號
原　　　告　丁○○
訴訟代理人　楊漢東律師
複代理人　　甲○○
被　　　告　丙○○
訴訟代理人　乙○○
上列當事人間拆屋還地事件，於民國96年9 月20日言詞辯論終結
，本院判決如下：
    主    文
被告應將坐落嘉義市○○○段0398之0073地號土地上如附圖C 所
示部分建物及同段0398之0075地號土地上如附圖A 所示部分建物
拆除，並將各該土地返還原告。
被告應將坐落嘉義市○○○段0398之0076地號土地上如附圖B 所
示部分建物拆除，並將土地作為通路使用。
被告應與原告共同將坐落嘉義市○○○段0401之0200地號土地上
如附圖F所示部分建物拆除，並將土地作為通路使用。
訴訟費用由被告負擔。
    事實及理由
甲、原告主張：(一)原坐落嘉義市○○○段0398之0010地號及同段
    0401之0200地號土地為兩造及訴外人鄭詠駿共有，嗣於民國
    94年8 月11日在臺灣高等法院臺南分院94年度上易字第62號
    分割共有物事件成立訴訟上和解，原告分得如附圖一甲、丙
    所示部分之土地（即分割登記後同段0398之0075地號及0398
    之0073地號土地），被告及訴外人鄭詠駿則各分得如附圖一
    乙、丁所示部分之土地，至同附圖戊、己所示部分之土地（
    即分割登記後同段0398之0076地號及0401之0200地號土地）
    則由兩造及鄭詠駿維持共有，並約定兩造分得之土地上如有
    他共有人之建物，及戊、己部分土地上之建物，兩造同意於
    95年8 月31日前拆除完畢。嗣後第三人鄭詠駿已將其所分得
    丁部分土地所有權全部、系爭0398之0076、0401之0200地號
    土地所有權應有部分贈與原告並完成所有權移轉登記。而坐
    落於系爭0398之0075地號土地上如附圖A 所示部分之建物（
    面積0.29平方公尺）、0398之0073地號土地上如附圖C 所示
    之建物（面積8平方公尺）及0398之0076地號土地上如附圖B
    所示部分之建物（面積1.8 平方公尺）為被告所有，另坐落
    系爭0401之0200地號土地上如附圖F 所示部分之建物（面積
    47.73 平方公尺）則為兩造共有，惟兩造約定之拆除期限早
    已屆至，被告竟拒絕拆除上開建物。(二)爰依和解筆錄之約定
    及民法第767 條之規定，請求被告拆除上開建物並將土地返
    還與原告等語，並聲明：被告應將系爭0398之0073地號土地
    上如附圖C 所示部分之建物及系爭0398之0075地號土地上如
    附圖A 所示部分之建物拆除，並將土地返還原告；被告應將
    系爭0398之0076地號土地上如附圖B 所示部分之建物拆除，
    另應與原告共同將系爭0401之0200地號土地上如附圖F 所示
    部分之建物拆除，並將土地作為通路使用。
乙、被告則以：希望以每分地120 萬元向原告購買土地，地政機
    關做更正測量時，我沒有看見等語作為抗辯，並聲明：駁回
    原告之訴。
丙、得心證之理由：
一、本院受理本件訴訟後，曾囑託嘉義市地政事務所製作如附圖
    二之複丈成果圖，兩造於96年4 月17日言詞辯論期日以原、
    被告互不請求他方拆除占用如附圖二D 、C 所示部分之建物
    為前提，成立訴訟上和解，被告同意(一)拆除如附圖二A 所示
    部分之建物，並將土地返還原告；(二)拆除如附圖二B 所示部
    分之建物，將土地供作通路使用；(三)與原告共同拆除如附圖
    二G 所示部分之建物，將土地供作通路使用。嗣原告發現嘉
    義市地政事務所上開複丈成果圖製作有誤，乃於96年4 月26
    日以本件和解有得撤銷之原因，聲請繼續審判。按「和解有
    無效或得撤銷之原因者，當事人得請求繼續審判。」民事訴
    訟法第380 條第2 項定有明文。又因錯誤而為意思表示成立
    之訴訟上和解，原則上固不得作為請求繼續審判之理由，惟
    當事人之一方對於重要爭點有錯誤時，應認仍得撤銷之。查
    本件嘉義市地政事務所製作如附圖二之複丈成果圖有錯誤，
    即原告並未占用被告所有0398之0010地號土地如附圖二C 所
    示部分，而被告占用原告所有上開0398之0073地號土地，則
    如附圖C 所示部分，面積為8 平方公尺等情，有嘉義市地政
    事務所於96年8 月3 日檢送如附圖之複丈成果圖附卷可按。
    是原告主張其係對於本件和解之重要爭點有錯誤而成立訴訟
    上和解，本件和解有該得撤銷之原因乙節，應為可採。則原
    告於和解成立後30日內，聲請繼續審判，自屬有據。
二、原告主張如甲、(一)所示之事實，業據原告提出和解筆錄、土
    地謄本為證，復經本院囑託嘉義市地政事務所鑑定並製作96
    年8 月3 日土地複丈成果圖在卷可按；被告雖於95年12月19
    日言詞辯論期日否認其為占用系爭0398之0073、0398之0075
    及0398之0076地號土地建物之所有權人，惟被告於96年4 月
    26日言詞辯論期日亦同意拆除其占用系爭0398之0075、0398
    之0076及0398之0073地號土地如附圖二A 、B 、D 所示之建
    物，足認被告確係上開建物之所有權人。是原告之上開主張
    ，應為可採。
三、按「關於繼承財產或共有物分割之裁判，執行法院得將各繼
    承人或共有人分得部分點交之；其應以金錢補償者，並得對
    於補償義務人之財產執行。」強制執行法第131 條第1 項定
    有明文。準此，共有人依分割共有物之裁判所分得之土地上
    ，如有他共有人之房屋等地上物，該共有人固亦得請求強制
    執行拆除並交付土地。而分割共有物之訴所成立之訴訟上和
    解，係基於當事人之協議，以自治方式解決其分割方法之爭
    執，僅生協議分割之效力，不發生分割判決之效力，與分割
    共有物之訴為形成之訴，其訴訟標的之形成權，而以法院之
    判決直接發生、變更或消滅當事人間之權利義務關係不同，
    應無強制執行法第131 條第1 項規定之適用。本件兩造雖曾
    於臺灣高等法院臺南分院成立和解，約定兩造分得之土地如
    有他共有人之建物及該和解筆錄附圖戊、己所示土地上之建
    物，應於95年8 月31日前拆除，惟其內容並未明確記載被告
    所有之建物是否占用原告所分得之土地、其占用之位置、面
    積等項，則原告自不能本於上開和解筆錄，就其協議分得部
    分聲請執行拆除及點交土地，是原告另提起本件訴訟，請求
    被告拆除建物並交還土地等，尚無違反民事訴訟法第400 條
    規定之問題，併此敘明。
四、從而，原告依據和解筆錄之約定及民法第767 條前段、中段
    之規定，請求被告將系爭0398之0073地號土地上如附圖C 所
    示部分之建物及系爭0398之0075地號土地上如附圖A 所示部
    分之建物拆除，並將土地返還原告；以及依據和解筆錄之約
    定，請求被告將系爭0398之0076地號土地上如附圖B 所示部
    分之建物拆除，另與原告共同將系爭0401之0200地號土地上
    如附圖F 所示部分之建物拆除，將各該土地供作通路使用均
    為有理由，應予准許。
丁、訴訟費用負擔之依據：民事訴訟法第78條。
中　　華　　民　　國　　96　　年　　10  　月　　4 　　日
                  民事第一庭  法　官　林望民
以上正本係照原本作成
如對本判決上訴須於判決送達後20日內向本院提出上訴狀
中　　華　　民　　國　　96　　年　　10　　月　　4　 　日
                              書記官　陳慶時
